【裁判字號】    96,訴,4629
【裁判日期】    970304
【裁判案由】    毒品危害防制條例
【裁判全文】
臺灣臺中地方法院刑事判決              96年度訴字第4629號
公  訴  人  臺灣臺中地方法院檢察署檢察官
被      告  甲○○
上列被告因違反毒品危害防制條例案件，經檢察官提起公訴（九
十六年度毒偵字第六四二九號），本院判決如下：
    主    文
甲○○施用第一級毒品，累犯，處有期徒刑壹年貳月。
    犯罪事實
一、甲○○前於民國（下同）九十年間因施用毒品案件，經本院
    裁定送勒戒處所施以觀察、勒戒後，認無繼續施用毒品傾向
    ，由臺灣臺中地方法院檢察署檢察官以九十年度毒偵字第三
    一六七、三二五八號為不起訴處分確定；又因施用毒品案件
    ，經本院裁定送勒戒處所施以觀察、勒戒後，認有繼續施用
    毒品傾向，再經本院裁定令入戒治處所施以強制戒治，於九
    十一年十一月二十二日強制戒治期滿執行完畢，並經臺灣臺
    中地方法院檢察署檢察官提起公訴，復經本院於九十一年二
    月十八日以九十年度訴字第三○一七號判處有期徒刑七月確
    定，於九十一年十一月二十三日入監執行，迄於九十二年七
    月十九日因縮短刑期執行完畢。又因施用毒品、竊盜等案件
    ，經本院以九十三年度訴字第一○七四號判處有期徒刑十月
    、五月，應執行有期徒刑一年二月確定，並於九十三年九月
    二十四日入監執行，再因加重竊盜、施用毒品等案件，經本
    院分別以九十三年度易字第一九七三號、九十三年度訴字第
    二五七○號判處有期徒刑十月、一年確定，與上開有期徒刑
    接續執行，至九十六年三月二十七日因縮短刑期假釋出監；
    惟因違反保護管束應遵守事項，經裁定撤銷前開假釋，嗣因
    減刑未再入監執行殘刑，於同年七月十六日視為執行完畢。
    詎仍不知悔改，竟於前開強制戒治執行完畢後五年內，基於
    施用第一級毒品之犯意，於九十六年九月十一日十八時十分
    許採尿前回溯七十二小時內之某時，在不詳地點，以不詳方
    式，施用第一級毒品海洛因一次。嗣於九十六年九月十一日
    十七時三十分許，經警持臺灣臺中地方法院檢察署所核發之
    強制到場採驗尿液許可書至其位於臺中縣龍井鄉○○村○○
    路一一五號住處，強制其到場採尿送驗後，結果呈嗎啡陽性
    反應而查獲上情。
二、案經臺中縣警察局烏日分局報請臺灣臺中地方法院檢察署檢
    察官偵查起訴。
    理    由
一、訊據被告甲○○矢口否認有於上開時間施用第一級毒品海洛
    因之事實，辯稱：伊自九十六年七月份起即在童綜合醫院以
    美沙冬治療毒癮，當時已沒有再施用海洛因云云，並於偵查
    中及本院審理時提出童綜合醫療社團法人童綜合醫院檢體傳
    送簽收紀錄、一般生化報告單、醫療費用明細表各一份；童
    綜合醫療社團法人童綜合醫院九十六年十一月二十七日、同
    年十二月二十日、九十七年二月十四日所出具之診斷證明書
    三紙及臺中縣衛生局九十七年一月二十四日衛醫字第○九七
    ○○○四四六三號函等以實其說。惟查：
（一）被告為警持臺灣臺中地方法院檢察署所核發之強制到場採
      驗尿液許可書所採集之尿液經送請中山醫學大學附設醫院
      檢驗科藥物檢測中心，經初步檢驗後呈鴉片類代謝物陽性
      反應，再以GC／MS（即氣相層析質譜儀分析法）確認，亦
      呈嗎啡陽性反應，數值為二○二七ng／ml，遠高於閾值濃
      度三○○ng／ml，此有該藥物檢測中心九十六年九月二十
      日第0000000號尿液檢驗報告、臺灣臺中地方法院
      檢察署檢察官強制到場（強制採驗尿液）許可書、勘察採
      證同意書、臺中縣警察局烏日分局委託鑑驗尿液代號與真
      實姓名對照表各一紙附卷可稽。而海洛因施用入人體後水
      解還原成嗎啡，再循嗎啡之代謝方式排出體外，已據行政
      院衛生署藥物食品檢驗局（八一）藥檢壹字第○○六四三
      一號函說明綦詳。且GC／MS（即氣相層析質譜儀分析法）
      為目前檢驗尿液最精密之方法，不會受藥物干擾而有偽陽
      性反應產生，經該檢驗方法確認有嗎啡反應，即確認有施
      用嗎啡類毒品等情，亦有行政院衛生署八十三年十一月二
      十二日衛署藥檢字第八三○七一○七五號函可憑；又按一
      般施用毒品，八小時內約有百分之八十量於尿中排出，二
      十四小時後剩餘量之百分之九十再排出，七十二小時仍有
      微量排出，亦有憲兵司令部八十年五月七日（八十）鑑驗
      字第一七四六號函可參，是足認被告於九十六年九月十一
      日十八時十分許為警採尿往前回溯七十二小時內之某時，
      確有施用第一級毒品海洛因之事實。
（二）被告雖以上開情詞置辯，並提出童綜合醫療社團法人童綜
      合醫院檢體傳送簽收紀錄、一般生化報告單、醫療費用明
      細表各一份；童綜合醫療社團法人童綜合醫院九十六年十
      一月二十七日、同年十二月二十日、九十七年二月十四日
      所出具之診斷證明書三紙及臺中縣衛生局九十七年一月二
      十四日衛醫字第○九七○○○四四六三號函等以實其說。
      然上開文書固能證明被告自九十六年七月十二日起開始至
      童綜合醫院以美沙冬藥物治療，且其於為警查獲後之翌日
      即九十六年九月十二日在該院採尿送驗之結果，並未檢出
      嗎啡陽性反應等情，然就口服美沙冬快速被人體吸收，二
      十四小時內約有施用劑量之二十—六十%經由尿液排出，
      其中排出成分包括美沙冬原態及其代謝物EDDP、EMDP等，
      服用後於尿液中應不致檢出嗎啡、古柯鹼等第一級毒品成
      分之陽性反應等情，有行政院衛生署管制藥品管理局九十
      七年一月九日管檢字第○九七○○○○二一八號號函釋可
      參，則縱被告有至童綜合醫院接受美沙冬藥物治療，亦不
      致影響被告上開為警查獲後所採尿液送驗之檢驗結果。再
      按一般施用毒品，八小時內約有百分之八十量於尿中排出
      ，二十四小時後剩餘量之百分之九十再排出，七十二小時
      仍有微量排出等情，有憲兵司令部八十年五月七日（八十
      ）鑑驗字第一七四六號函示在案，已如前述，而本件被告
      為警所採之尿液，經送中山醫院大學附設醫院檢驗科藥物
      檢測中心檢驗後，嗎啡濃度僅二○二七ng／ml，又其自九
      十六年九月十一日二十時許離開臺中縣烏日警察局龍津派
      出所起，至翌日十時許自行前往童綜合醫院接受驗尿止（
      見偵查卷第六頁偵訊筆錄），已相距達十四小時以上，其
      因代謝原因而未驗出嗎啡反應，亦非不無可能。況且童綜
      合醫院僅以初篩方式進行檢驗，且因該院人手不足，並未
      派員監管採尿程序，係由病患自行至廁所排放，再繳回給
      藥室送驗，亦有臺灣臺中地方法院檢察署辦案公務電話紀
      錄表存卷足參（同上卷第十頁），衡情該院之尿液檢驗既
      無嚴謹之監管紀錄程序，受檢者極易自行更換檢體供醫院
      檢驗，故該院所出具之檢驗報告是否具有憑信性，即堪存
      疑。參以被告於偵查中亦供稱本件尿液係其本人親自排放
      封箋（同上卷第五頁），並未質疑警方採尿之過程有何瑕
      疵，自難單憑其事後在任意之醫療院所所開具之檢驗報告
      ，即推翻前開中山醫學大學附設醫院檢驗科藥物檢測中心
      之檢驗結果。至被告所提出之一般生化報告單，雖另顯示
      被告於八月十六日、十月五日、十一月二日、十一月十九
      日至童綜合醫院之尿液檢驗結果，均呈嗎啡陰性反應，然
      此並無法證明被告於九十六年九月十一日十八時十分許為
      警採尿前回溯七十二小時內，並無施用第一級毒品海洛因
      之行為，是上開一般生化報告單，亦不足為對被告有利之
      認定。從而，被告上開所辯，顯為事後卸責之詞，並不足
      採。
（三）又按「犯毒品危害防制條例第十條之罪者，於犯罪未發覺
      前，自動向行政院衛生署指定之醫療機構請求治療，醫療
      機構免將請求治療者送法院或檢察機關。依前項規定治療
      中經查獲之被告，應由檢察官為不起訴之處分。但以一次
      為限」，毒品危害防制條例第二十一條第一項、第二項雖
      定有明文。惟該條立法目的，在於鼓勵施用毒品者在犯罪
      未發覺前，自動藉由專責醫療機構之治療達到戒斷毒癮之
      目的，而以醫療機構之治療代替由刑事司法程序實施之觀
      察、勒戒及強制戒治等處遇，故該條第一項規定醫療機構
      免將請求治療者送法院或檢察機關。又施用毒品者既然在
      犯罪未發覺前，自動向醫療機構請求治療戒除毒癮，在治
      療階段有專業醫療人員使用合法藥物取代及減輕其對毒品
      之依賴，則在接受治療後或在療程實施中當無繼續施用毒
      品之必要。因此該條第二項關於「依前項規定治療中經查
      獲之被告，應由檢察官為不起訴處分」之規定，顯然係指
      被告在「請求治療之前施用毒品之犯行」，而在治療中被
      有偵查犯罪權限之公務員查獲之情形而言，並非指在治療
      中仍另有施用毒品犯行遭查獲之情形。否則，如施用毒品
      者在犯罪未發覺前，一方面自動向醫療機構請求治療戒除
      毒癮，另在治療期間則又恣意施用毒品，遭查獲則以毒品
      危害防制條例第二十一條第二項規定藉為免責之依據，顯
      非立法本意。查被告係於九十六年七月十二日開始接受美
      沙冬藥物治療，而本件犯行之犯罪時間係於九十六年九月
      十一日，顯非屬被告「請求治療之前施用毒品之犯行」，
      依上開說明，並不合於毒品危害防制條例第二十一條第二
      項規定所指之情形，自不在法律豁免之列，併此敘明。（
      臺灣高等法院九十六年度毒抗字第一六○號裁定、臺灣高
      等法院臺中分院九十六年度上訴字第一九九六號判決參照
      ）。
（四）末查，被告前於九十年間因施用毒品案件，經本院裁定送
      勒戒處所施以觀察、勒戒後，認無繼續施用毒品傾向，由
      臺灣臺中地方法院檢察署檢察官以九十年度毒偵字第三一
      六七、三二五八號為不起訴處分確定；又因施用毒品案件
      ，經本院裁定送勒戒處所施以觀察、勒戒後，認有繼續施
      用毒品傾向，再經本院裁定令入戒治處所施以強制戒治，
      於九十一年十一月二十二日強制戒治期滿執行完畢，有臺
      灣高等法院被告前案紀錄表附卷可參，則被告於前開強制
      戒治執行完畢釋放後，五年內再犯施用第一級毒品犯行，
      自應依毒品危害防制條例第二十三條第二項之規定，予以
      依法追訴。
（五）綜上所述，被告前揭辯詞，顯係事後卸責之詞，不足採信
      ，本件事證已臻明確，被告施用第一級毒品海洛因之犯行
      洵堪認定，應予依法論科。
二、核被告所為，係犯毒品危害防制條例第十條第一項之施用第
    一級毒品罪。被告施用海洛因前持有海洛因之低度行為，應
    為施用之高度行為所吸收，不另論罪。又被告前於九十年間
    因施用毒品案件，經本院於九十一年二月十八日以九十年度
    訴字第三○一七號判處有期徒刑七月確定，於九十一年十一
    月二十三日入監執行，並於九十二年七月十九日因縮短刑期
    執行完畢。又因施用毒品、竊盜等案件，經本院以九十三年
    度訴字第一○七四號判處有期徒刑十月、五月，應執行有期
    徒刑一年二月確定，並於九十三年九月二十四日入監執行，
    再因加重竊盜、施用毒品等案件，經本院分別以九十三年度
    易字第一九七三號、九十三年度訴字第二五七○號判處有期
    徒刑十月、一年確定，與上開有期徒刑接續執行，至九十六
    年三月二十七日因縮短刑期假釋出監；惟因違反保護管束應
    遵守事項，經裁定撤銷前開假釋，嗣因減刑未再入監執行殘
    刑，於同年七月十六日視為執行完畢等情，有臺灣高等法院
    被告前案紀錄表、臺灣臺中地方法院檢察署刑案資料查註紀
    錄表各一份附卷可稽，其於前受有期徒刑之執行完畢後，五
    年以內故意再犯本件有期徒刑以上之罪，應依刑法第四十七
    條第一項規定，論以累犯，並加重其刑。爰審酌被告施用第
    一級毒品，經觀察勒戒、強制戒治後，仍不知戒惕，一再施
    用，無視於毒品對於自身健康之戕害及國家對於杜絕毒品犯
    罪之禁令，不知戒除惡習，惡性非輕，犯後又否認犯行，並
    無悔意，然念及其施用毒品並無危害他人，被告犯罪手段尚
    屬平和，所生損害尚非鉅大，及施用毒品者均有相當程度之
    成癮性及心理依賴，其犯罪心態與一般刑事犯罪之本質並不
    相同，應側重適當之醫學治療及心理矯治為宜，暨考量其自
    九十六年七月十二日起即在童綜合醫院接受美沙冬藥物治療
    等一切情狀，量處如主文所示之刑，以資懲儆。
據上論斷，應依刑事訴訟法第二百九十九條第一項前段，毒品危
害防制條例第十條第一項，刑法第十一條前段、第四十七條第一
項，判決如主文。
本案經檢察官乙○○到庭執行職務。
中    華    民    國    97    年    3     月    4     日
                    刑事第二庭 審判長法  官 曾佩琦
                                     法  官 郭書豪
                                     法  官 許金樹
以上正本證明與原本無異。
如不服本判決，應於送達後十日內向本院提出上訴狀（須附繕本
），上訴於臺灣高等法院臺中分院。
上訴書狀如未敘述理由，應於上訴期間屆滿後二十日內補提理由
書於本院。
                                     書記官 王崑煜
中    華    民    國    97    年    3     月     4    日
附錄本判決論罪科刑法條
毒品危害防制條例第十條：
  施用第一級毒品者，處六月以上五年以下有期徒刑。
  施用第二級毒品者，處三年以下有期徒刑。


司法院資訊處製作；財團法人民間司法改革基金會備份。
